【裁判字號】    90,易,890
【裁判日期】    901218
【裁判案由】    贓物等
【裁判全文】
臺灣臺北地方法院交通事件裁定                      九十年度交聲字第七一六號
    異議人即
    受處分人  賴錫國
右列受處分人因違反道路交通管理處罰條例案件，對於臺北市交通事件裁決所中華民
國九十年六月七日所為之處分（原處分案號：北市裁三字第駕裁２２－ＡＢＵ２３８
０５９號），聲明異議，本院裁定如左：
    主      文
原處分撤銷。
賴錫國汽車駕駛人起駛前，不讓行進中之車輛優先通行，處罰鍰新臺幣壹仟捌佰元，
並予記違規點數壹點。
    理      由
一、按道路交通管理處罰條例（九十年一月十七日總統修正公布之道路交通管理處罰
    條例，其施行日期依同條例第九十三條規定須由行政院以命令定之，而行政院係
    於九十年四月三日以臺九十交字第０一九三一七號令發布修正後之該條例自九十
    年六月一日起施行，故以下所述及之本條例，如無特別註明，乃係修正生效後之
    新法，而於敘述上如係九十年一月十七日修正，同年六月一日生效施行前之該條
    例，則會在該條例下加註「舊法」以資辨明）第四十五條第十款定有明文，汽車
    駕駛人起駛前，不讓行進中之車輛優先通行者，處新臺幣（下同）六百元以上一
    千八百元以下罰鍰。
二、本件受處分人即異議人賴錫國於八十九年六月十八日十四時四十分許，在臺北市
    ○○路○段北向南人行道駕駛車號ＤＧ—８１０３號自用小客貨車，向北倒車至
    第二車道正向南起步行駛時，未讓行進中之車輛先行，其左前保險桿與沿同向同
    車道行駛之車號ＣＬ—４４０３號自用小客車左前車身擦撞，經臺北市政府警察
    局文山第一分局交通警察分隊（以下稱文山一分局）員警以受處分人有違反道路
    交通管理處罰條例第四十五條第十款所規定汽車駕駛人起駛前，不讓行進中之車
    輛優先通行之行為，當場掣單舉發，嗣並製作交通事故調查報告表、談話紀錄表
    ，受處分人未於舉發通知單上所載應到案日期前向原處分機關提出申訴，經原處
    分機關請舉發單位即文山一分局調查結果，仍認受處分人確有汽車駕駛人起駛前
    ，不讓行進中之車輛優先通行之行為，原處分機關乃依道路交通管理處罰條例第
    四十五條第十款規定於九十年六月七日，裁處受處分人罰鍰一千八百元併依同條
    例第六十三條第一項第一款，記違規點數一點。
三、受處分人聲明異議意旨固未否認有於前述時地在文山一分局員警所採證地點，駕
    駛其所有自用小客車與他人所駕駛小客車擦撞之事實，惟否認有上開違規行為，
    其聲明異議意旨略稱：本件尚在上訴中云云。經查：（一）交通警員掣單舉發違
    反道路交通管理處罰條例所列違規事實，本質上為行政處分，係公務員基於職務
    上權力，依法就特定具體事件所為具有公法上效果之單方行政行為，基於公務員
    為公法上行為具有公信力之原則，該行政處分當可被推定為真正，其據以依法處
    分之事實認定亦為真正無誤，此與民事訴訟法第三百五十五條第二項規定：「文
    書依其程式及意旨得認作公文書者，推定其為真正」之情形相同，本此公信原則
    ，乃立法者賦予行政機關制定違反道路交通事件統一裁罰標準及處理細則，使勤
    務警員得當機處分（如該細則第二十三條），予以攔查，以達其維護交通秩序、
    安全之行政目的，反之，若謂公務員一切行政行為均需預留證據以證明真實，則
    國家行政勢必窒礙難行，據此，刑事訴訟法就犯罪證據有關之規定凡與屬行政秩
    序罰之交通違規裁罰本質不合之部分，自不在準用之列，從而，受處分人既未就
    執勤警員之舉發有何錯誤提出相關證據以供調查，尚非有據，本院經查亦無任何
    證據足資證明有捏造事實違法取締之情事，則執勤警員本其維護交通秩序、安全
    職責所為之舉發，自應受到合法、正確之推定；（二）受處分人於前述時地駕駛
    其所有自用小客車違規行駛致釀車禍等事實，另有舉發通知單影本一紙附卷可查
    ，並經警員製妥交通事故調查報告表、談話紀錄表可憑，受處分人復經起訴、簡
    易判決在案，俟提起本件異議時，其刑事簡易上訴案件已經繫屬本院交通法庭審
    理中，足證受處分人確有前開違規事實，已堪認定。受處分人雖以前開情詞置辯
    ，泛稱本件仍在上訴中云云，尚難認為可採。本件事證明確，受處分人之違規行
    為堪以認定。
四、綜上所述，受處分人確有在前揭時地，駕駛其所有自用小客車，於起步行駛時，
    未讓行進中之車輛先行之違規行為，嗣未依限申訴，原處分機關乃依前揭道路交
    通管理處罰條例第四十五條第十款規定於九十年六月七日，裁處受處分人罰鍰一
    千八百元併依同條例第六十三條第一項第一款，記違規點數一點，雖非無據，但
    查九十年一月十七日總統修正公布之道路交通管理處罰條例，業於同年六月一日
    生效施行，雖新法第四十五條之規定僅就罰鍰之金額由銀元二百元以上六百元以
    下換算為新臺幣之金額，並冠以新臺幣字樣而作修正，並增列第十四款及第十五
    款規定，惟就形式上觀察，此修正前後之法律顯有不同，應認係屬法律之變更（
    參司法院第二廳八十一年十一月五日（八一）廳刑一字第一六二九０號函覆臺灣
    高等法院之法律座談會研究意見參照），本件受處分人之異議雖無理由，惟原處
    分機關未及比較新舊法而為適用，亦有未洽，綜前所述，應由本院將原處分撤銷
    ，而舊法與現行之道路交通管理處罰條例第四十五條第十款規定比較結果，並無
    有利於被告，依學者所認，行政罰在法律之適用上應有刑法第二條第一項「行為
    後法律有變更者，適用裁判時之法律。但裁判前之法律有利於行為人者，適用最
    有利於行為人之法律。」及稅捐稽徵法第四十八條之三「納稅義務人違反本法或
    稅法之規定，適用裁處時之法律。但裁處前之法律有利於納稅義務人者，適用最
    有利於納稅義務人之法律。」規定所揭示之「從新從輕」原則之類推適用（陳清
    秀著「依法行政與法律的適用」一文，收錄於翁岳生編「行政法」一書，第一七
    六頁至第一七九頁，八十七年三月版），本件應適用新法而為裁判，仍以受處分
    人駕駛上開汽車確有違反道路交通管理處罰條例第四十五條第十款規定之行為，
    且受處分人於應到案日期前向原處分機關提出申訴，乃從輕裁處受處分人罰鍰一
    千八百元，並依同條例第六十三條第一項第一款規定併予記違規點數一點如主文
    第二項所示，以資適法。
五、據上論斷，應依道路交通案件處理辦法第二十條前段，裁定如主文。
中      華      民      國    九十      年     十二     月     十八     日
                                      臺灣臺北地方法院交通法庭
                                          法  官  黃程暉
右正本證明與原本無異。
如不服本裁定，應於裁定送達後五日內向本院提出抗告狀。
                                          書記官  張華瓊
中      華      民      國    九十      年     十二     月     十九     日


司法院資訊處製作；財團法人民間司法改革基金會備份。
